【裁判字號】    97,訴,862
【裁判日期】    970627
【裁判案由】    毒品危害防制條例
【裁判全文】
臺灣基隆地方法院刑事判決               97年度訴字第862號
公  訴  人  臺灣基隆地方法院檢察署檢察官
被      告  乙○○
                    （另案在臺灣基隆監獄執行中）
上列被告因違反毒品危害防制條例案件，經檢察官提起公訴（97
年度毒偵字第176 、1201號），被告並為有罪陳述，本院合議庭
乃裁定由受命法官獨任以簡式審判程序進行審理，並判決如下：
    主  文
乙○○施用第一級毒品，累犯，處有期徒刑柒月；又施用第二級
毒品，累犯，處有期徒刑月；又施用第二級毒品，累犯，處有
期徒刑月。應執行有期徒刑拾壹月。
    事  實
一、前案紀錄：
  (一)乙○○前犯偽造貨幣案件，經本院判處有期徒刑三年四月確
    定，民國80年6 月18日發監執行、82年2 月11日假釋出監；
    乃其假釋付保護管束期間猶未屆滿，旋又再犯煙毒、麻藥、
    藥事法等案件，經本院分別判處有期徒刑二年四月、五年十
    月、四月、六月確定，暨合併定其應執行刑為有期徒刑八年
    十月確定（本院84年度聲字第118 號裁定）。嗣其首開假釋
    果經撤銷，83年11月4 日再經發監，執行前案所餘刑期（殘
    刑一年二月二十二日），暨接續執行後案所處徒刑（八年十
    月），迨88年6 月22日始經二度假釋；乃第二次假釋付保護
    管束期間猶未屆滿，乙○○又因違反保安處分執行法且其情
    節重大而遭撤銷假釋，並於89年7 月4 日三度發監，執行前
    開各案所餘刑期（合計殘刑四年七月十日），俟93年10月5
    日始執行完畢（構成累犯）。
  (二)乙○○於前開(一)所述之第二次假釋期間，另曾初犯施用毒品
    案件，經觀察、勒戒後，認有繼續施用毒品之傾向，經法院
    裁定強制戒治（俟89年6 月28日始因停止戒治並付保護管束
    而經釋放出所；90年2 月2 日管束期滿未經撤銷而完成其毒
    癮戒斷療程），並由臺灣基隆地方法院檢察署檢察官於90年
    2 月20日，以90年度戒毒偵字第19號為不起訴處分確定。
  (三)其後，又於前揭(二)所述之強制戒治執行完畢以後之五年以內
    ，再犯施用毒品案件（二犯施用毒品案件；施用毒品時間：
    93年11月10日），由臺灣基隆地方法院檢察署檢察官聲請以
    簡易判決處刑，經本院於94年2 月5 日，以94年度基簡字第
    70號判決有期徒刑四月確定，94年4 月15日易科罰金執行完
    畢（構成累犯）。
  (四)繼而復分別因(甲)三犯施用毒品案件，由臺灣基隆地方法院檢
    察署檢察官提起公訴，經本院於95年3 月7 日，以95年度訴
    字第8 號判決有期徒刑七月確定；(乙)四犯施用毒品案件，由
    臺灣基隆地方法院檢察署檢察官提起公訴，經本院於95年6
    月28日，以95年度易字第161 號判決有期徒刑七月確定；(丙)
    意圖販賣而持有第三級毒品案件，經臺灣高等法院於95年7
    月18日，以95年度上訴字第1404號判決有期徒刑六月確定。
    所犯(甲)(乙)(丙)三案，則經合併定其應執行刑為有期徒刑一年六
    月（最高法院95年度臺抗字第489 號裁定），並於95年5 月
    31日發監執行；乃乙○○僅受有期徒刑之一部執行，中華民
    國九十六年罪犯減刑條例旋於96年7 月16日公布施行，(甲)(乙)
    (丙)三案遂經依法減刑、定刑（臺灣高等法院96年度聲減字第
    62號裁定），再由檢察官指揮執行而於96年7 月16日赦免餘
    刑，致已於96年7 月16日經釋放出獄（構成累犯）。
  (五)嗣復五犯施用毒品案件（施用時間：96年9 月28日、96年12
    月2 日），由臺灣基隆地方法院檢察署檢察官提起公訴，經
    本院以97年度易字第96號判決有期徒刑七月、三月，應執行
    有期徒刑九月確定，甫於97年5 月1 日發監而未執畢（不構
    成累犯）。
二、本案事實：
    乙○○猶不思戒除毒癮，復基於施用第一級毒品海洛因、第
    二級毒品安非他命類（安非他命、甲基安非他命）之個別犯
    意，分別於下列時、地，藉由下述方式，分別施用第一級毒
    品海洛因及第二級毒品安非他命類，乃為警依法查獲各如下
    述：
  (一)於96年12月4 日上午7 時，在基隆市○○路2 之12號2 樓住
    處，將稀釋後之海洛因置入注射針筒再持以施打血管，藉以
    施用第一級毒品海洛因1 次。其後，復另行萌生施用第二級
    毒品安非他命類（安非他命暨甲基安非他命）之犯意，於96
    年12月5 日上午7 時，在上址，將安非他命類置入組裝玻璃
    球吸食器燒烤使生霧化白煙再以口鼻吸食，藉以施用第二級
    毒品安非他命類1 次。乃為警於96年12月5 日上午9 時，在
    臺北市南港區○○○路○ 段582 號1 樓附近盤檢查獲，經採
    其尿液送驗，結果呈嗎啡（海洛因代謝後尿液檢出成份）、
    安非他命暨甲基安非他命陽性反應。
  (二)於97年4 月1 日凌晨2 時，在基隆市○○街19號之不詳友人
    住處，將安非他命類置入組裝玻璃球吸食器燒烤使生霧化白
    煙再以口鼻吸食，藉以施用第二級毒品安非他命類1 次。乃
    為警於97年4 月1 日下午3 時30分，在基隆市○○街19號附
    近盤檢查獲，經採其尿液送驗，結果則呈安非他命暨甲基安
    非他命陽性反應。
三、案經臺北市政府警察局大安分局、基隆市警察局第三分局移
    送臺灣基隆地方法院檢察署檢察官偵查起訴。
    理  由
壹、程序事項
    本案被告乙○○所犯者非為死刑、無期徒刑、最輕本刑為三
    年以上有期徒刑之罪或高等法院管轄之第一審案件，其於準
    備程序進行中，先就被訴事實為有罪之陳述，經告知其簡式
    審判程序之旨，並聽取公訴人、被告之意見後，本院業已依
    刑事訴訟法第二百七十三條之一第一項規定，裁定由受命法
    官獨任以簡式審判程序進行本案之審理。
貳、實體事項
一、前揭事實業據被告乙○○於本院審理時坦承在卷，且被告如
    本判決事實欄二(一)所載，為警查獲而採集之尿液檢體，經送
    請臺灣尖端先進生技醫藥股份有限公司以氣相層析質譜儀法
    為確認檢驗之結果，固併呈嗎啡（海洛因代謝後尿液檢出成
    份）、安非他命暨甲基安非他命陽性反應；惟被告如本判決
    事實欄二(二)所載，為警查獲而採集之尿液檢體，經送請臺灣
    尖端先進生技醫藥股份有限公司以氣相層析質譜儀法為確認
    檢驗之結果，則僅呈安非他命、甲基安非他命陽性反應。此
    亦有臺灣尖端先進生技醫藥股份有限公司96年12月20日、97
    年4 月14日濫用藥物檢驗報告各1 份，暨足與上開檢驗報告
    相對應之尿液檢體對照表各1 件在卷可憑；參之以酵素免疫
    分析或薄層定性分析等方式為初步篩檢者，檢驗結果雖有相
    當程度偽陽性之可能，然以氣（液）相層析、質譜分析之儀
    器為交叉確認者，檢驗結果出現偽陽性之機率則極低，因而
    具有公信力，核足為對涉嫌人不利之認定；尤以「毒品施用
    後於尿液、血液中可檢出之最大時限，與施用劑量、施用頻
    率、施用方式、施用者飲水量之多寡、個人體質、代謝情況
    、檢體收集時間點及所用檢測方法之靈敏度等因素有關，因
    個案而異。依據Clarke's Isolation Identification of D
    rugs第二版記載，血液中藥物之半衰期（濃度減半所需時間
    ）分別為古柯鹼0.7-1.5 小時、海洛因3 分鐘（其代謝物為
    嗎啡2-3 小時）、嗎啡2-3 小時、大麻20-36 小時、安非他
    命12小時（當尿液偏酸性時，為4-8 小時）、甲基安非他命
    9 小時、Ketamine 2-4小時，而MDMA約8.49小時。一般於尿
    液中可檢出之最大時限，古柯鹼為施用後1-4 天、海洛因2-
    4 天、嗎啡2-4 天、大麻1-10天、安非他命1-4 天、甲基安
    非他命1-5 天、MDMA1-4 天、MDA 1-4 天、Ketamine2-4 天
    。」此復曾經行政院衛生署藥物食品檢驗局以92年7 月23日
    管檢字第0920005609號函釋在案。勾稽以觀，足見被告於本
    院審理時之任意性自白，與事實相符，堪可採信。再者，被
    告查有如本判決事實欄一(二)(三)(四)(五)所載施用毒品之前案紀錄
    。觀諸卷附臺灣高等法院被告前案紀錄表、不起訴處分書、
    刑事判決之內容即明。從而，本案事證明確，被告於初犯施
    用毒品案件之五年以內，再犯施用毒品之犯行，洵堪認定，
    並應依法論科。
二、論罪科刑：
  (一)查海洛因、安非他命類分別係毒品危害防制條例所列管之第
    一級、第二級毒品，此為該條例第二條第二項第一款、第二
    款所明定。按犯毒品危害防制條例第十條之罪（施用毒品罪
    ）者，檢察官應聲請法院裁定，令被告入勒戒處所觀察、勒
    戒，經勒戒處所陳報，認受觀察、勒戒人無繼續施用毒品傾
    向者，應即釋放，並為不起訴之處分；認有繼續施用毒品傾
    向者，即應聲請法院裁定令入戒治處所強制戒治，俟強制戒
    治期滿釋放，再為不起訴之處分。惟依上揭規定觀察勒戒或
    強制戒治執行完畢釋放後，五年內再犯毒品危害防制條例第
    十條之罪（施用毒品罪）者，檢察官即應依法追訴，毒品危
    害防制條例第二十條第一項、第二項、第二十三條第二項分
    別定有明文。
  (二)核被告於初犯施用毒品案件以後之五年以內，再犯施用第一
    級毒品海洛因之行為（施用時間：96年12月4 日），及其再
    犯施用第二級毒品安非他命類之行為（施用時間：96年12月
    5 日、97年4 月1 日），各係犯毒品危害防制條例第十條第
    一項之施用第一級毒品罪及同條第二項之施用第二級毒品罪
    。被告施用毒品前後持有第一級毒品海洛因、第二級毒品安
    非他命類（安非他命、甲基安非他命）之低度行為，各應為
    其施用第一級、第二級毒品之高度行為所吸收，均不另論罪
    。
  (三)被告查有如本判決事實欄一(一)(三)(四)所載之犯罪科刑及刑之執
    行情形，此有臺灣高等法院被告前案紀錄表在卷可稽。乃於
    前案有期徒刑執行完畢（即如本判決事實欄一(一)(三)之所載）
    或受一部之執行而赦免（即如本判決事實欄一(四)之所載）後
    ，五年以內，故意再犯本起最重本刑有期徒刑以上之罪，為
    累犯，應依刑法第四十七條第一項規定，就其所犯各罪分別
    加重其刑。
  (四)被告所犯上開三罪，犯意各別，行為互殊，應予分論併罰。
  (五)本院審酌被告犯罪之動機、吸食頻率、曾有施用毒品之前科
    仍不知戒除，惟慮及其犯後坦承犯行、所犯乃戕害自己身心
    健康，尚未危及他人等一切情狀，分別量處如主文所示之刑
    ，併定其應執行之刑。末以，犯罪在96年4 月24日以前，且
    所犯復非「中華民國九十六年罪犯減刑條例第三條第一項所
    列各罪且經宣告死刑、無期徒刑或逾有期徒刑一年六月之刑
    」者，方得適用中華民國九十六年罪犯減刑條例第二條第一
    項第三款減其刑期或金額二分之一。茲就本案而論，被告實
    行犯罪之時間，既分別為96年12月4 日、96年12月5 日、97
    年4 月1 日，詳如前述，則其當與旨揭減刑要件不符，而無
    從邀此減刑之寬典。從而，本案尚不在應適用中華民國九十
    六年罪犯減刑條例第二條第一項第三款規定予以減刑之列，
    併此指明。
據上論斷，應依刑事訴訟法第二百七十三條之一第一項、第二百
九十九條第一項前段，毒品危害防制條例第二十三條第二項、第
十條第一項、第二項，刑法第十一條前段、第四十七條第一項、
第五十一條第五款，判決如主文。
本案經檢察官甲○○到庭執行職務。
中    華    民    國    97    年    6     月    27    日
                  刑事第四庭法  官  王慧惠
以上正本證明與原本無異。
如不服本判決應於收受本判決後10日內向本院提出上訴書狀，其
未敘述上訴理由者，並得於提起上訴後10日內向本院補提理由書
狀（均須按他造當事人之人數附繕本）「切勿逕送上級法院」。
中    華    民    國    97    年    6     月    27    日
                            書記官  王一芳
附錄論罪法條：
毒品危害防制條例第10條第1項、第2項
施用第一級毒品者，處 6 月以上 5 年以下有期徒刑。
施用第二級毒品者，處 3 年以下有期徒刑。


司法院資訊處製作；財團法人民間司法改革基金會備份。
